【裁判字號】    98,訴,556
【裁判日期】    981231
【裁判案由】    進口貨物核定稅則號別
【裁判全文】
高雄高等行政法院判決
                                     98年度訴字第00556號
                                民國98年12月17日辯論終結
原      告  新慶興貿易有限公司
代  表  人  甲○○
訴訟代理人  黃進祥律師
            江順雄律師
            黃建雄律師
複  代理人  楊俊鑫律師
被      告  財政部高雄關稅局
代  表  人  乙○○局長
訴訟代理人  丙○○
上列當事人間進口貨物核定稅則號別事件，原告不服財政部中華
民國98年8月24日台財訴字第09800374940號訴願決定，提起行政
訴訟，本院判決如下：
    主  文
原告之訴駁回。
訴訟費用由原告負擔。
    事實及理由
壹、程序事項：
    本件被告代表人原為蔡秋吉局長，嗣變更為乙○○局長，其
    具狀聲明承受訴訟，依法核無不合，合先敘明。
貳、實體部分：
一、事實概要：
    緣原告於民國97年11月3日委由旭懋報關有限公司向被告報
    運進口中國大陸產製AUTO PARTS OVER 3.5T DIFFERENTIAL
    CASE差速器殼乙批計3項（報單號碼：第BC/97/W186/3014號
    ），原申報稅則號別為第8708.99.53號「重車之驅動軸零件
    」，稅率2.5％，電腦核定按C1（免審免驗）方式通關，經
    被告依關稅法第18條第1項規定，按原告申報之事項，先行
    徵稅驗放，事後再加審查。嗣經被告審查結果，發現系爭差
    速器殼係屬差速器之零件，原申報稅則號別有誤，乃改列稅
    則號別為第8708.99.90號「其他機動車輛之零件及附件」，
    按稅率為15％核課稅款，並據以發單補徵稅款新台幣（下同
    ）410,213元（含進口稅390,679元，營業稅19,534元）；被
    告並調閱原告6個月內申報相同稅則號別之貨物進口紀錄，
    經核有報單號碼第BC/97/V697/0011號第1項所申報貨名差速
    器殼與本件相同，乃將原申報稅則號別第8708.99.53號更正
    為第8708.99.90號，並重新按稅率15％核算計稅，並據以發
    單補徵稅款26,801元（含進口稅25,525元，營業稅1,276元
    ）。原告不服，申請復查，未獲變更；提起訴願，亦遭決定
    駁回；遂提起本件行政訴訟。
二、本件原告主張：
（一）本件系爭差速器殼，是所有機動車輛（含3.5公噸以上）
      所共通具備的零件，差速器殼之構造會因車輛噸位不同而
      有所不同，價金也會不同，原告於2份進口報單「貨物名
      稱、牌名、規格」項次欄已載明貨名為差速器殼，單價欄
      內分別載明為美金132元、145元、25元、116元，係以3.5
      公噸以上重車之驅動軸零件差速器殼計價。又系爭差速器
      殼在經濟上之實質意義確是用來作為3.5公噸以上重車之
      驅動軸零件，作為差速器之支架作用，差速器若無差速器
      殼之輔助，則整體車輛之驅動軸將無法使用，而差速器在
      車輛驅動軸之主要作用為提供車輛轉彎時，兩輪自動調整
      轉速，使車子能順利轉彎並減少輪胎之磨損。後軸動力傳
      到車輪，後軸殼並為支持車子之重要支架之一（詳見黃靖
      雄編著，現代汽車底盤第一冊，第197頁）。是差速器殼
      之構造，會因車輛之噸位而不同，主要係因差速器殼是作
      為差速器之支架作用，這個支架作用，會因車輛噸位之不
      同而有不同之結構，才能受承各種噸位車輛運轉時所產生
      動力（詳見原告98年6月25日訴願陳述意見及補充理由書
      ）。被告未審斟上述差速器殼在車輛整體結構上之經濟效
      用，作為認定稅則之依據，顯有違實質課稅原則。
（二）訴願法第69條第1項規定：「受理訴願機關得依職權或依
      訴願人、參加人之申請，囑託有關機關、學校、團體或有
      專門知識經驗者為鑑定。」同條第2項規定：「受理訴願
      機關認無鑑定之必要，而訴願人或參加人願自行負擔鑑定
      費用時，得向受理訴願機關請求准予交付鑑定。受理訴願
      機關非有正當理由不得拒絕。」本件系爭差速器殼究為稅
      則號別第8708.99.53號或第8708.99.90號，原告曾於訴願
      程序中具狀申請送請專業鑑定，依上開規定，訴願機關非
      有正當理由不得拒絕。詎訴願機關就原告申請自費送請鑑
      定乙事，未說明有何不送鑑定之「正當理由」，其訴願決
      定之程序顯有違上開規定。又行政院及各級行政機關訴願
      審議委員會審議規則（下稱訴願審議規則）第21條規定：
      「受理訴願機關對訴願人或參加人依本法第69條第2項規
      定請求自行負擔鑑定費用交付鑑定，而有下列情形之一者
      ，得予拒絕，並於決定理由中指明：一、請求鑑定事項非
      屬專門性或技術性者。二、相同事項於另案已交付鑑定，
      訴願人或參加人未提出新事實或新理由者。三、原行政處
      分機關已交付鑑定，訴願人或參加人未提出新事實或新理
      由者。四、申請鑑定事項與訴願標的無關或其他類此情形
      者。」另學者亦指出，訴願人或參加人願意自行負擔鑑定
      費用，申請交付鑑定時，受理訴願機關無正當理由時，不
      得拒絕，至於所謂正當理由，即依訴願審議規則第21條規
      定，且須於決定理由指明（參照張自強、郭介恆著，訴願
      法釋義與實務，2002年2月初版，第275頁至第276頁）。
      是當訴願人依訴願法第69條第2項規定，申請鑑定時，訴
      願機關不依訴願人申請送鑑定，應附理由說明，何以不必
      送鑑定，否則，即有違訴願法第69條第2項及訴願審議規
      則第21條之規定，亦即有違自訂行政規則之裁量濫用。被
      告雖辯稱來貨之名稱「差速器殼」認定上既無疑義，且已
      先行徵稅放行，並無實物可供鑑定參考，即無貨品須送鑑
      定之問題，而「差速器」是否屬「驅動軸」之零件，乃純
      屬貨品稅則號別歸列問題云云。惟行政程序法第36條規定
      ：「行政機關應依職權調查證據，不受當事人主張之拘束
      ，對當事人有利及不利事項一律注意。」是當徵納雙方就
      貨物之稅則有爭議時，被告即應依職權主動取樣調查證據
      ，送請鑑定，方符行政程序法第36條規定。況系爭差速器
      殼係屬種類之物，並無事後不能再以相同名稱規格之物採
      樣送鑑定情形，是被告上開答辯，顯係事後卸責之詞。至
      被告辯稱縱使未及在訴願決定理由說明「正當事由」，因
      事證明確，應認無送鑑定之必要乙節。本件原告進口之系
      爭差速器殼，在現行海關進口稅則中，並無明定應歸列之
      稅則號別，以致原告與被告就稅則號別究屬第8708.99.53
      號或第8708.99.90號有爭議，依國際商品統一分類制度註
      解（以下簡稱H.S.註解）解釋準則四規定，對未經歸入任
      何商品號列之貨品，應適用其性質最類似之貨品所屬之商
      品號列。是系爭差速器殼在性質上究竟較類似稅則號別第
      8708.99.53號或第8708.99.90號，事涉專業知識之判斷，
      故有送請公正第三人鑑定之必要。
（三）依國立台北科技大學車輛工程系98年11月26日北科大車字
      第980017號函覆專業見解，「差速器」與「驅動軸」連為
      一體，稅則號別應為相同，由該函說明二載明差速器與驅
      動軸常組成差速器與後軸總成，外殼連在一起等語，可知
      差速器與驅動軸顯係連為一體，而同為後軸總成一部分，
      稅則號別應為相同，是「重車之驅動軸零件」稅則號別既
      為第8708.99.53號，與之連為一體之差速器及差速器殼之
      稅則號別亦應相同。
（四）驅動軸連差速器一併進口者，稅率為2.5％，此為被告所
      不爭執；若差速器或差速器殼單獨進口卻課以15％之重稅
      ，顯係就本質上相同事件為不同之處理，有差別待遇存在
      。而被告復未說明差別待遇之理由，則其違反憲法平等原
      則至明等情，並聲明求為判決訴願決定、復查決定及原處
      分均撤銷。
三、被告則以：
（一）按海關稅則號別第8708.99.53號為「重車之驅動軸零件（
      所稱重車指總重超過3.5公噸之車輛）」，稅率2.5％；稅
      則號別第8708.99.90號為「其他機動車輛之零件及附件」
      ，稅率15％。次按「關稅除本法另有規定者外，依海關進
      口稅則徵收之。海關進口稅則，另經立法程序制定公布之
      。」「本稅則各號別品目之劃分，除依據本稅則類、章及
      其註，各號別之貨名及解釋準則之規定外，並得參據關稅
      合作理事會編纂之『國際商品統一分類制度（H.S.）註解
      』及其他有關文件辦理」「類、章及分章之標題，僅為便
      於查考而設；其分類之核定，應依照稅則號別所列之名稱
      及有關類或章註為之．．．。」分別為關稅法第3條第1項
      、海關進口稅則總則一及海關進口稅則解釋準則一所明定
      。又「為加速進口貨物通關，海關得按納稅義務人應申報
      之事項，先行徵稅驗放，事後再加審查；該進口貨物除其
      納稅義務人或關係人業經海關通知依第13條規定實施事後
      稽核者外，如有應退、應補稅款者，應於貨物放行之翌日
      起6個月內，通知納稅義務人，逾期視為業經核定。」為
      關稅法第18條第1項所明定。本件被告依據原告所提供之
      分解圖審核結果，來貨係重車用之差速器殼（DIFFERENTI
      AL CASE），並參據基隆關稅局92年4月16日（92）基預字
      0151號、被告95年4月24日（95）高預字106號進口貨物稅
      則預先審核答覆函及台北關稅局96年8月27日（96）北關
      字0031號稅則分類疑問及解答等相關資料，依上開規定核
      定稅則號別並補徵稅款，於法洵無不合。
（二）海關對進口貨物之稅則分類，係根據實際到貨情況，依上
      開關稅法第3條第1項、海關進口稅則總則一及海關進口稅
      則解釋準則一之規定辦理，並非以價金為依據。本件來貨
      「差速器殼」屬「差速器」之零件，為兩造所不爭，所爭
      者在於「差速器」是否屬「驅動軸」之零件。查「差速器
      」係由差速器殼、小齒輪軸、差速小齒輪及邊齒輪所組成
      ，且依原告所提供之後軸差速器所載零件分解圖（原處分
      卷附件21），均未包括「驅動軸」。而「驅動軸」乃是將
      動力從差速器傳送到兩邊輪子的軸，即位於「差速器」左
      右之兩根半軸，其內端以槽齒連於「差速器」的邊齒輪，
      外端有螺牙連於煞車鼓及車輪，又原告在訴願陳述意見及
      補充理由書所提供之後軸總成概述內容，亦說明後軸總成
      係包括最後傳動、差速器、後軸（驅動軸）、後軸殼等各
      機件（原處分卷附件23），顯然差速器與驅動軸兩者僅是
      相聯卻並不相隸屬之不同機件，兩者之間之主要作用是將
      傳動軸傳來的扭矩經差速器分配給左、右兩邊半軸（驅動
      軸）以驅動兩邊車輪，作不同的轉速旋轉，滿足兩邊車輪
      盡可能以純滾動的方式作不等距行駛，減少輪胎與地面的
      磨擦。又被告為昭慎重，復於97年12月2日以（97）高關
      字第050號「進口稅則分類疑問及解答」函詢財政部關稅
      總局稅則處釋復略以，差速器殼係屬差速器之零件，宜歸
      列稅則號別第8708.99.90號。因此被告將系爭差速器殼改
      列稅則號別第8708.99.90號，按稅率15％核課補稅，應屬
      正確妥適。再者，本件純屬貨品稅則號別認定爭議，與實
      質課稅之公平原則無涉，原告主張有違實質課稅乙節，實
      係對海關對進口貨物稅則分類之相關法律規定不明所致。
（三）又本件來貨之貨物名稱「差速器殼」認定上既無疑義，且
      本件第BC/97/W186/3014號及第BC/97/V697/0011號等2份
      報單均屬C1（免審免驗）已放行報單，並無「實物」（未
      取樣）可供鑑定參考，即無貨品須送鑑定之問題，而「差
      速器」是否屬「驅動軸」之零件，乃純屬貨品稅則號別歸
      列問題。有關稅則號別之歸列，被告除依據上開法律規定
      答辯綦詳外，訴願階段，財政部亦請原告到部陳述意見，
      認定事證已甚為明確，無須言詞辯論在案。至於原告訴稱
      於訴願程序中願自付鑑定費用送請鑑定，訴願機關未於訴
      願決定書中說明有何不送鑑定之正當理由，其訴願決定之
      程序有違訴願法第69條及訴願審議規則第21條規定乙節，
      查原告係於98年8月10日（被告收文日期：98年8月10日）
      提出訴願補充理由三書時，始補充理由願自付鑑定費用送
      請鑑定，而被告於98年8月24日以高辯前字第0981014981
      號函陳報財政部，財政部已於同日（98年8月24日）以台
      財訴字第09800374940號訴願決定書作成訴願駁回決定，
      已來不及附理由說明告知原告，致原告有所誤解，併此敘
      明。惟縱使財政部未及在訴願決定書說明未送鑑定正當理
      由，因事證明確，應認無送鑑定之必要。另原告於97年7
      月7日及11月6日委由勝昌報關股份有限公司向被告報運進
      口「差速器」（報單第BD/97/Y260/0805號第2項貨品）及
      「差速器殼」（報單第BD/97/S476/8014號第2項貨品），
      原申報之稅則號別均為第8708.99.90號，稅率15％，足證
      被告核定之稅則號別，並無不當等語，資為抗辯。並聲明
      求為判決駁回原告之訴。
四、本件事實概要欄所載事實，已經兩造分別陳述在卷，並有原
    告第BC/97/W186/3014號及第BC/97/V697/0011號進口報單、
    被告海關進口貨物各項稅款繳納證（補稅專用）及97年11月
    12日高前進二補字第0971001184號函等附於原處分卷可稽，
    自堪認定。兩造對於原告申報進口之系爭貨物為3.5公噸以
    上重車之差速器殼，並不爭執；茲所爭執者，乃原告所進口
    之系爭差速器殼究為重車輛（3.5公噸以上）驅動軸之零件
    而應適用稅則號別第8708.99.53號「重車之驅動軸零件」，
    按稅率2.5％課稅；抑或為重車輛驅動軸以外之其他零件，
    而應適用稅則號別第8708.99.90號「其他機動車輛之零件及
    附件」，按稅率15％課稅之問題。經查：
（一）按「關稅除本法另有規定者外，依海關進口稅則徵收之。
      海關進口稅則，另經立法程序制定公布之。」為關稅法第
      3條第1項所明定。次按「海關進口稅則貨品之分類應依下
      列原則辦理：一、類、章及分章之標題，僅為便於查考而
      設；其分類之核定，應依照稅則號別所列之名稱及有關類
      或章註為之，．．．。」海關進口稅則解釋準則一定有明
      文。再按海關對進口貨品稅則之分類，除依據進口稅則之
      類、章及其註、各號別之貨名及解釋準則之規定外，因現
      今各國貿易頻繁，各國之海關稅則號別有一致性之必要，
      故關稅合作理事會制定有H.S.註解供各國統一分類實施，
      財政部將之編譯為中文，自78年1月1日起實施，並於海關
      進口稅則總則一規定：「本稅則各號別品目之劃分，除依
      據本稅則類、章及其註，各號別之貨名及解釋準則之規定
      外，並得參據關稅合作理事會編纂之『國際商品統一分類
      制度（H.S.）註解』及其他有關文件辦理。」海關進口稅
      則解釋準則規定：「海關進口稅則貨品之分類應依下列原
      則辦理：一、類、章及分章之標題，僅為便於查考而設；
      其分類之核定，應依照稅則號別所列之名稱及有關類或章
      註為之．．．」故系爭來貨之歸列稅則號別自應依前開規
      定辦理，要無待言。又依財政部關稅總局、經濟部國際貿
      易局印行之「中華民國海關進口稅則、輸出入貨品分類表
      」合訂本，稅則號別第8708.99.53號貨名為「重車之驅動
      軸零件（所稱重車指總重超過3.5公噸之車輛）」，稅率2
      .5％；稅則號別第8708.99.90號貨名為「其他機動車輛之
      零件及附件」，稅率15％。
（二）經查，本件系爭貨物為重車用差速器殼，乃差速器之零件
      ，為兩造所不爭。又系爭貨物係單獨進口並未連接驅動軸
      ，顯然並無稅則號別第8708.50.10號「重車驅動軸連差速
      器，不論有無裝配其他傳動組件（所稱重車指總重超過3.
      5公噸之車輛）」之適用。次查，差速器殼係屬差速器之
      零件，而差速器包括有用螺絲固定在盆型齒輪中央上的差
      速器殼、與差速器殼相配合的差速小齒輪軸、安裝於差速
      小齒輪軸上的差速小齒輪及邊齒輪所組成；驅動軸則為位
      於差速器左右之兩根半軸，此有原處分卷附之多篇專業文
      章及圖像可資參照，再參據H.S.註解中文版對第8708節「
      第8701至8705節機動車輛所用之零件及附件」（F）之註
      釋：「其他傳動零件及組件（例如，推動軸、半軸；齒輪
      、齒輪組；平軸軸承；減速齒輪組；萬向接頭等。）」可
      知傳動零件並未包括差速器。又觀之同註解（E）之註釋
      ︰「裝有差速器之後軸及驅動軸；差速器之外罩；太陽系
      小齒輪組。」亦可知裝有差速器之後軸、驅動軸、差速器
      之外罩等，均同為本節所稱之零件及附件，亦即差速器及
      驅動軸各為本節所稱機動車輛所用之不同零件。此參本院
      依原告之聲請，以98年11月18日高行仁紀己字第09800073
      27號函請台北科技大學車輛工程系查明「差速器及驅動軸
      是否均為（重）車輛之零件？」經其以98年11月26日北科
      大車字第980017號函覆「『差速器』為一使車輛行進時能
      夠達成轉彎作用的零件，是一具齒輪箱，『驅動軸』為一
      車輛傳遞動力的零件，因此『差速器』及『驅動軸』均為
      （重）車輛底盤之零件。」（本院卷第91頁）亦明。又查
      ，差速器係由差速器殼、小齒輪軸、差速小齒輪及邊齒輪
      所組成，雖然驅動軸內端以槽齒連於差速器的邊齒輪（外
      端連於煞車鼓及車輪），惟差速器組成並未包括驅動軸（
      驅動軸係位於差速器兩邊之半軸），此觀原告在訴願陳述
      意見及補充理由書所提供之後軸總成概述內容（原處分卷
      附件23），亦說明後軸總成係包括最後傳動、差速器、後
      軸（驅動軸）、後軸殼等各機件，顯然差速器與驅動軸兩
      者分屬不同機件，兩者之間之主要作用是將傳動軸傳來的
      扭矩經差速器分配給左、右兩邊半軸（驅動軸）以驅動兩
      邊車輪，作不同的轉速旋轉，滿足兩邊車輪盡可能以純滾
      動的方式作不等距行駛，減少輪胎與地面的磨擦。是差速
      器殼既為差速器組成之一部分，則差速器殼屬差速器之零
      件，不為驅動軸之零件，原告主張差速器為驅動軸之零組
      件，顯有誤解。從而，被告將系爭來貨改列稅則號別第87
      08.99.90號「其他機動車輛之零件及附件」項下，按稅率
      15％課徵稅款，即無不合。原告另稱驅動軸連差速器一併
      進口者，稅率僅為2.5％，而差速器或差速器殼單獨進口
      卻課以15％之重稅，顯係就本質上相同事件為不同之處理
      ，有差別待遇存在云云，則查，稅率高低係屬關稅稅率結
      構之問題，核與本件稅則號別之歸列無涉，亦未增加法律
      所定人民納稅義務，尚不得執此為原處分違法之論據。原
      告主張被告僅參據97年12月2日（97）高關字050號進口稅
      則分類疑問及解答作為核課之依據，未盡職權調查之義務
      ，有違實質課稅及平等原則云云，應屬誤解。
（三）末按「海關於進出口貨物放行之翌日起6個月內通知實施
      事後稽核者，得於進出口貨物放行之翌日起2年內，對納
      稅義務人、貨物輸出人或其關係人實施之。依事後稽核結
      果，如有應退、應補稅款者，應自貨物放行之翌日起3年
      內為之。」「為加速進口貨物通關，海關得按納稅義務人
      應申報之事項，先行徵稅驗放，事後再加審查；該進口貨
      物除其納稅義務人或關係人業經海關通知依第13條規定實
      施事後稽核者外，如有應退、應補稅款者，應於貨物放行
      之翌日起6個月內，通知納稅義務人，逾期視為業經核定
      。」分別為關稅法第13條第1項、第18條第1項所明定。查
      原告委由旭懋報關有限公司以報單號碼第BC/97/V697/001
      1號向被告報運進口系爭差速器殼，經被告依關稅法第18
      條第1項規定，按原告申報之事項，於97年5月22日先行徵
      稅後放行，嗣被告發現稅則申報錯誤，乃於97年11月12日
      以高前進二補字第0971001184號函檢附海關進口貨物各項
      稅款繳納證（補稅專用）發單補徵稅款26,801元（含進口
      稅25,525元，營業稅1,276元），尚未逾關稅法第13條第1
      項所定6個月期限，亦無違誤。
五、綜上所述，原告主張均無可採，從而被告將前揭原告所進口
    之系爭差速器殼改列進口稅則第8708.99.90號，按稅率15％
    課徵補稅（報單號碼第BC/97/W186/3014號部分補稅410,213
    元、報單號碼第BC/97/V697/0011號部分補稅26,801元），
    並無不合；訴願決定雖未依訴願審議規則第21條規定，於決
    定理由中指明未依原告請求交付鑑定之理由，但結論並無二
    致，仍應予維持。原告起訴意旨求為均予撤銷，為無理由，
    應予駁回。又本件事證已臻明確，兩造其餘攻擊防禦方法，
    均核與本件判決結果不生影響，爰不逐一論述，併予敘明。
六、據上論結，本件原告之訴為無理由，依行政訴訟法第98條第
    1項前段，判決如主文。
中    華    民    國    98    年    12    月   31     日
              高雄高等行政法院第二庭
                          審判長法官  江  幸  垠
                                法官  簡  慧  娟
                                法官  吳  永  宋
以上正本係照原本作成。
如不服本判決，應於判決送達後20日內向本院提出上訴書狀，其
未表明上訴理由者，應於提起上訴後20日內向本院提出上訴理由
書（須按對造人數附繕本）；如於本判決宣示或公告後送達前提
起上訴者，應於判決送達後20日內補提上訴理由書（須附繕本）
。未表明上訴理由者，逕以裁定駁回。
中    華    民    國    98    年    12    月   31     日
                              書記官  黃  玉  幸


司法院資訊處製作；財團法人民間司法改革基金會備份。
